臺灣臺中地方法院刑事判決　　　　　　　96年度易字第4043號
公　訴　人　臺灣臺中地方法院檢察署檢察官
被　　　告　甲○○
上列被告因詐欺案件，經檢察官提起公訴（96年度偵緝字第2058
號），本院判決如下：
    主    文
甲○○幫助共同意圖為自己不法之所有，以詐術使人將本人之物
交付，處有期徒刑伍月，如易科罰金，以新臺幣壹仟元折算壹日
，減為有期徒刑貳月又拾伍日，如易科罰金，以新臺幣壹仟元折
算壹日。
    犯罪事實
一、甲○○可預見一般人收購金融帳戶使用常與財產犯罪密切相
    關，且取得他人存摺之目的，在於收取贓物及掩飾犯行不易
    遭人追查，故自己將帳戶存摺、提款卡連同密碼交付予不詳
    身分之成年人使用，足供他人作為詐騙財物匯款之工具，竟
    基於縱取得帳戶之人持之犯財產犯罪亦無違反本意之不確定
    幫助犯意，於民國（下同）95年8月31日申領新版晶片卡後
    起至同年9月13日之間某時，在某不詳地點，將其所有之彰
    化中庄仔郵局之00000000000000號帳戶（下稱甲○○郵局帳
    戶）之存摺、印章、提款卡及密碼，以不詳代價，交付與姓
    名年籍不詳之成年人使用，容任他人作為詐欺取財之工具。
    嗣該姓名不詳之人自稱「顏小姐」、「澳門特別行政區政府
    財政局主任」，基於意圖為自己不法所有之犯意聯絡，於95
    年9月間某日，先後撥打電話向乙○○佯稱：業已中獎，但
    須付款代繳稅金云云，致使乙○○陷於錯誤，不疑有詐，於
    95 年9月13日匯款新臺幣（下同）7萬6000元至甲○○郵局
    帳戶，隨即為不詳姓名之人領取一空，乙○○其後始知受騙
    。
二、案經臺中市警察局第二分局報請臺灣臺中地方法院檢察署檢
    察官偵查起訴。
    理    由
一、本案證據能力之說明
    按「被告以外之人於審判外之陳述，雖不符前4條（指刑事
    訴訟法第159條之1至第159條之4）之規定，而經當事人於審
    判程序同意作為證據，法院審酌該言詞陳述或書面陳述作成
    之情況，認為適當者，亦得為證據」，又「當事人、代理人
    或辯護人於法院調查證據時，知有第159條第1項不得為證據
    之情形，而未於言詞辯論終結前聲明異議，視為有前項之同
    意」，刑事訴訟法第159條之5第1項、第2項亦有明文。本件
    被告就檢察官提出之證據之證據能力，均未於言詞辯論終結
    前聲明異議，自視為同意，合先敘明。
二、訊據被告甲○○固坦承持有本件郵局帳戶之事實，惟矢口否
    認有幫助詐欺取財犯行，辯稱：本件帳戶遺失云云。惟查：
（一）上揭被害人乙○○遭詐欺取財之事實，業據證人即被害人
      乙○○於警詢指訴明確，復有甲○○郵局帳戶之開立帳戶
      基本資料、歷史交易查詢報表、乙○○提出之郵政國內匯
      款執據、偽稱澳門博彩局李保成傳真之中獎彩金文件、贈
      與稅完稅證明書不詳姓名之人傳真附卷可參，且被告本件
      郵局帳戶經被害人乙○○於95年9月13日匯入7萬6千元後
      ，隨即於當日由不詳姓名之人以金融卡提領數次，共提領
      7萬6千元等情，有本件郵局帳戶之歷史交易查詢報表可佐
      （警卷第49頁），足認甲○○郵局帳戶確係由不詳姓名之
      人利用為詐欺取財之工具。
（二）再被告雖辯稱：本件帳戶存摺、提款卡、印章及密碼均遺
      失云云，惟查：
    １被告於95年8月25日向郵局申請本件帳戶之掛失補副，於
      同年8月31日申請核發晶片卡等情，有甲○○郵局帳戶之
      歷史交易查詢報表可佐，被告既於95年8月25日、8月31
      日先後申請掛失補發存摺及領取晶片卡，顯於95年8月底
      ，其有使用本件郵局帳戶之用途；然其於95年8月31日領
      得本件郵局帳戶之晶片卡後，竟均未使用，已與常情有違
      ，被告所辯已難採信。
    ２再參以現今詐欺取財集團對外以1千元至數千元代價即可
      輕易收購金融帳戶，並無任意收購他人遺失或失竊等來源
      不明之金融帳戶必要，因若帳戶所有人察覺存摺簿、提款
      卡等物遺失而向金融機構掛失，詐欺取財而得之金錢將有
      無從提領之危險之情，是被告所辯：本件帳戶係遺失云云
      ，實難採信；被告本件郵局帳戶於95年9月上旬，並非供
      自己使用而應係交付他人使用，且本件甲○○郵局帳戶應
      非如被告所述係遺失亦明。
（三）再按刑法上之故意，分為直接故意（確定故意）與間接故
      意（不確定故意），「行為人對於構成犯罪之事實，明知
      並有意使其發生者」為直接故意。「行為人對於構成犯罪
      之事實，預見其發生而其發生並不違背其本意者」為間接
      故意；而間接故意與有認識的過失之區別，在於二者對構
      成犯罪之事實雖均預見其能發生，但前者對其發生並不違
      背其本意，後者則確信其不發生。且幫助犯之成立，以行
      為人主觀上認識被幫助者正欲從事犯罪或係正在從事犯罪
      ，且該犯罪有既遂之可能，而其行為足以幫助他人實現構
      成要件者，即具有幫助故意，並不以行為人確知被幫助者
      係犯何罪名為必要。至於行為人在正犯實施犯罪前為幫助
      行為者，則構成事前幫助犯。茲查：
    １衡諸常情，今日一般人至金融機關如銀行、郵局等開設帳
      戶使用，係極為方便容易且迅速之事，苟有使用金融存款
      帳戶之正當用途，自以使用其本人或可信賴之親友申請之
      帳戶，最為便利安全，且苟非具意圖以他人帳戶從事不法
      用途，並藉以逃避查緝，自無使用他人帳戶之理。是依一
      般人通常之知識、經驗，均應知任意提供自己帳戶予無信
      賴關係之他人使用，易致他人藉該帳戶取得不法犯罪所得
      ，且欲以之隱匿帳戶內資金之實際取得人之身分；被告係
      成年人，且係在傳播公司上班，亦據被告自承在卷，對此
      自難諉為不知。
    ２近來竊車詐欺取財及利用「刮刮樂」等名義詐欺取財之犯
      罪類型層出不窮，該等犯罪，多數均係利用他人帳戶作為
      詐欺取財或詐欺所得財物之出入帳戶，並經媒體廣為披載
      ，被告縱使並不確知所提供之帳戶，係遭他人用以對被害
      人詐欺取財，亦無法確知取得帳戶之人係以何種方法於何
      時地為詐欺取財之具體內容，惟對於其所提供之上揭帳戶
      ，將遭人作為詐欺取財犯行所得財物匯入及提領之工具使
      用，應有概括之認識，且可預見其發生，竟仍同意提供，
      顯對帳戶供他人取得不法犯罪所得之用，亦不違背其本意
      ，且其無確信帳戶不至遭利用為犯罪之用，仍將帳戶提供
      他人，足認被告基於幫助犯罪之不確定故意。
    綜上所述，本件事證明確，被告上揭犯行堪予認定。
三、查被告甲○○僅參與提供金融機關帳戶予他人供詐欺取財使
    用，並無證據證明其有參與詐欺取財之行為，或與本件詐欺
    取財之人有犯意聯絡，是被告基於幫助之意思，參與詐欺取
    財構成要件以外之行為，為幫助犯，又詐欺乙○○之正犯有
    2人以上，基於犯意聯絡而為本件詐欺取財犯行，該正犯應
    係犯共同詐欺取財罪，是核被告甲○○所為，係犯刑法第30
    條第1項、第339條第1項之幫助共同詐欺取財罪。被告基於
    幫助意思，而交付郵局帳戶予不詳姓名之人，而幫助不詳姓
    名之成年人犯上開詐欺取財罪，為從犯，依刑法第30條第2
    項之規定，減輕其刑。爰審酌被告同意提供帳戶供他人非法
    使用，助長他人犯罪風氣，又被害人遭詐欺取財而匯款至被
    告帳戶之金額係7萬6千元，並考被告本身未實際參與
    本件詐欺取財之犯行，責難性較小，暨其犯後態度未見悔意
    ，及檢察官具體求處有期徒刑5月，尚屬適當等一切情狀，
    量處如主文所示之刑，並諭知易科罰金之折算標準。再中華
    民國96年罪犯減刑條例業於96年7月4日公布，並自96年7月
    16 日施行，該條例第2條第1項第3款明文規定：「犯罪在中
    華民國96年4月24日以前者，除本條例另有規定外，依下列
    規定減刑：三、有期徒刑、拘役或罰金，減其刑期或金額二
    分之一」，查本件被告所犯上揭幫助詐欺取財罪之犯罪時間
    ，係在96年4月24日以前，且本件宣告刑為有期徒刑1年6月
    以下，非屬上揭減刑條例第3條規定不予減刑之情形，故依
    上開規定，本院應減其有期徒刑2分之1，並諭知易科罰金之
    折算標準，以資懲儆。
據上論斷，應依刑事訴訟法第299條第1項前段，刑法第30條第1
項、第2項、第28條、第339條第1項、第41條第1項前段，刑法施
行法第1條之1，中華民國96年罪犯減刑條例第2條第1項第3款、
第7條、第9條，判決如主文。
中　　華　　民　　國　　96　　年　　11　　月　　2 　　日
                刑事第十庭    審判長法  官  賴妙雲
                                    法  官  江奇峰
                                    法  官  黃家慧
上正本證明與原本無異。
如不服本判決，應於收送達後10日內向本院提出上訴書狀（應敘
述具體理由並附繕本）。
上訴書狀如未敘述理由，應於上訴期間屆滿後20日內補提理由書
於本院。
                                    書記官  陳靖騰
中　　華　　民　　國　　96　　年　　11　　月　　2 　　日
所犯法條
中華民國刑法第339條第1項（普通詐欺罪）
意圖為自己或第三人不法之所有，以詐術使人將本人或第三人之
物交付者，處5年以下有期徒刑、拘役或科或併科1千元以下罰金
。
中華民國刑法第30條（幫助犯及其處罰）
幫助他人實行犯罪行為者，為幫助犯。雖他人不知幫助之情者，
亦同。
幫助犯之處罰，得按正犯之刑減輕之。
